【裁判字號】    97,台上,2794
【裁判日期】    970620
【裁判案由】    違反毒品危害防制條例
【裁判全文】
最高法院刑事判決            九十七年度台上字第二七九四號
上  訴  人  甲○○
                    62號之1
選任辯護人  李永裕律師
            王炳輝律師
上列上訴人因違反毒品危害防制條例案件，不服台灣高等法院台
南分院中華民國九十四年五月十一日第二審判決（九十四年度上
訴字第二五九號，起訴案號：台灣台南地方法院檢察署九十一年
度偵字第一一二二五、一一五一五號《原判決誤載為：第一一二
二、一五一五號》），提起上訴，本院判決如下：
    主  文
原判決撤銷，發回台灣高等法院台南分院。
    理  由
本件原判決認定：上訴人甲○○曾犯傷害罪，經原審法院判處有
期徒刑四月確定，於民國九十年一月十八日易科罰金執行完畢。
其原有施用第三級毒品愷他命（俗稱Ｋ他命，下稱Ｋ他命）之行
為，於九十一年八月間，向綽號「黑仔」姓名年籍不詳之成年男
子，購入粉狀Ｋ他命擬供己施用，惟購入之後，思販賣Ｋ他命有
利可圖，遂意圖販賣第三級毒品Ｋ他命，將購入之Ｋ他命添加葡
萄糖降低純度，並部分分裝成瓶裝一瓶，部分分裝成膠囊合計一
百十一顆後，分裝後之Ｋ他命呈三種方式即膠囊、粉狀、瓶裝，
持有伺機出售。嗣經警於九十一年十月十八日下午三時四十分許
，在台南市○區○○街九十號四樓甲○○租屋處搜索扣得如原判
決（下同）附表二所示之物；又經警於同月二十八日晚上八時四
十五分許，在台南市○○區○○路一段六十號前查獲甲○○，扣
得如附表三所示之物等情。因而撤銷第一審之科刑判決，改判論
上訴人以意圖販賣而持有第三級毒品，累犯罪，處有期徒刑肆年
陸月；並為相關從刑之宣告。固非無見。
惟查：（一）判決雖載理由，但不能憑以斷定其所為論述之根據
者，仍屬理由不備。又依刑事訴訟法第一百三十條之規定，無搜
索票而得逕行搜索其身體、隨身攜帶之物件、所使用之交通工具
及立即可觸及之處所之情形，以逮捕被告、犯罪嫌疑人或執行拘
提、羈押時為限。原判決採警察人員於九十一年十月二十八日搜
索扣押之物，資為認定上訴人犯罪事實之主要證據之一。然上訴
人之辯護人於原審準備程序及審判中辯稱：九十一年十月二十八
日之扣案物品，依卷內資料無從判斷係基於臨檢或附帶搜索或逕
行搜索而得，依法不得作為證據云云（原審卷第四十一、五十六
、五十七頁）。而依卷內搜索扣押筆錄所載，該次搜索之依據為
：依刑事訴訟法第一百三十條或第一百三十一第一項執行逕行搜
索；理由：涉嫌販賣第三級毒品；執行對象範圍：受搜索人之身
體及所駕駛自用小貨車等語（九十一年度偵字第一一五一五號卷
第九頁）。就其搜索之範圍屬上訴人之身體及交通工具以觀，應
屬依刑事訴訟法第一百三十條之規定所為之搜索。然其搜索究否
合於前揭所定係於逮捕被告、犯罪嫌疑人或執行拘提、羈押之情
形下所為之附帶搜索？則屬不明。此攸關其搜索之合法性及扣押
之證物可否作為證據之判斷，即待究明，原審未予詳查，僅於理
由內說明以：依該次之搜索扣押筆錄所載，係依刑事訴訟法第一
百三十條或第一百三十一條第一項規定執行逕行搜索。且搜索之
範圍又係被告身體及其所駕駛之自用小貨車，符合刑事訴訟法第
一百三十條不要式搜索。其扣押之物得作為證據云云（原判決第
三頁第七至十三行），對其是否合於上開搜索之要件，並未詳予
說明，有調查職責未盡及判決理由不備之違背法令。（二）毒品
危害防制條例第十九條第一項規定：犯第四條至第九條、第十二
條、第十三條或第十四條第一項、第二項之罪者，其供犯罪所用
或因犯罪所得之財物，均沒收之，如全部或一部不能沒收時，追
徵其價額或以其財產抵償之。此為刑法第三十八條第一項第二款
之特別規定，應優先適用。原判決論上訴人以毒品危害防制條例
第五條第三項之罪，並說明如原判決附表四所示之物，係上訴人
所有，供犯罪所用之物，而予宣告沒收。然其援引適用刑法第三
十八條第一項第二款資為宣告沒收之依據，即有判決適用法則不
當之違背法令。上訴意旨執以指摘，尚非全無理由，應認原判決
有撤銷發回之原因。
據上論結，應依刑事訴訟法第三百九十七條、第四百零一條，判
決如主文。
中    華    民    國  九十七  年    六    月   二十   日
                      最高法院刑事第三庭
                          審判長法官  林  增  福
                                法官  張  清  埤
                                法官  陳  世  雄
                                法官  蔡  國  在
                                法官  王  居  財
      本件正本證明與原本無異
                                      書  記  官
中    華    民    國  九十七  年    六    月  二十四  日
                                                Ａ


司法院資訊處製作；財團法人民間司法改革基金會備份。
